【裁判字號】    97,訴,5332
【裁判日期】    980508
【裁判案由】    毒品危害防制條例
【裁判全文】
臺灣板橋地方法院刑事判決             97年度訴字第5332號
公  訴  人  臺灣板橋地方法院檢察署檢察官
被      告  甲○○
上列被告因違反毒品危害防制條例案件，經檢察官提起公訴（97
年度毒偵字第8081號），本院合議庭裁定依簡式審判程序審理，
並判決如下：
    主  文
甲○○施用第一級毒品，累犯，處有期徒刑柒月。扣案注射針筒
壹支，沒收之。
    事  實
一、甲○○前於民國88年間因施用第二級毒品案件，經本院於88
    年2 月9 日以88年度毒聲字第944 號裁定送觀察、勒戒後，
    認無繼續施用毒品傾向，而於88年3 月6 日執行完畢釋放出
    所，並由臺灣板橋地方法院檢察署檢察官以88年度偵字第42
    64號為不起訴處分確定。又於88年6 月間因施用第二級毒品
    案件，經本院於88年6 月30日以88年度毒聲字第3973號裁定
    送觀察、勒戒，因認有繼續施用毒品傾向，經本院於88年7
    月16日以88年度毒聲字第4412號裁定令入戒治處所施以強制
    戒治，嗣經裁定停止戒治所餘期間付保護管束，於89年7 月
    20日保護管束期滿未經撤銷，強制戒治視為執行完畢，其該
    次施用毒品犯行，並經本院於90年3 月2 日以89年度板簡字
    第961 號判決判處有期徒刑4 月，如易科罰金，以銀元300
    元折算1 日確定，於90年4 月9 日易科罰金執行完畢。復於
    90年間因施用第二級毒品案件，經本院以90年度聲字第3632
    號裁定令入戒治處所施以強制戒治，嗣經本院裁定停止戒治
    所餘期間付保護管束，於91年8 月29日保護管束期滿未經撤
    銷，強制戒治視為執行完畢，其該次施用毒品犯行，並經本
    院於90年12月24日以90年度易字第3405號判決判處有期徒刑
    7 月確定；再於91年間因施用第一級毒品案件，經本院於91
    年4 月26日以91年度訴字第333 號判決判處有期徒刑8 月確
    定，上開2 罪經本院於91年8 月22日以91年度聲字第1700號
    裁定定應執行刑為有期徒刑1 年2 月確定，於92年9 月20日
    縮刑期滿執行完畢。再於94年間因犯施用毒品及竊盜案件，
    分別經本院以94年度訴字第975 號、94年度簡字第3495號判
    決判處有期徒刑1 年、6 月確定，並經本院於95年3 月22日
    以95年度聲字第686 號裁定定應執行有期徒刑1 年5 月確定
    ，於96年4 月2 日執行期滿。又於94年、95年間，再因犯施
    用毒品案件及竊盜案件，分別經本院以94年度訴字第2548號
    、95年度簡字第1113號判決判處有期徒刑1 年、5 月確定，
    並接續前案於96年4 月3 日起執行；嗣合於中華民國96年罪
    犯減刑條例之規定，經本院於96年7 月16日以96年度聲減字
    第1906裁定減刑分別減為有期徒刑6 月、2 月15日，應執行
    有期徒刑7 月15日確定，並於96年9 月26日縮刑期滿執行完
    畢（於本件構成累犯）。詎其仍不知悔改，於歷經前述觀察
    、勒戒、強制戒治及判刑後，復基於施用第一級毒品之犯意
    ，於97年9 月23日中午12時許，在臺北縣三峽鎮臺北大學工
    地內，以將海洛因摻水稀釋放入注射針筒後施打之方式，施
    用第一級毒品海洛因1 次。嗣於97年9 月23日18時15分許，
    在其位於臺北縣三峽鎮○○路134 巷3 號住處前為警查獲，
    並扣得注射針筒1 支。經警採集其尿液送驗結果呈鴉片類陽
    性反應（按施用海洛因經水解後係呈鴉片類陽性反應），始
    悉上情。
二、案經臺北縣政府警察局中和分局報告臺灣板橋地方法院檢察
    署檢察官偵查起訴。
    理  由
一、訊據被告甲○○對於上揭犯罪事實均坦承不諱。再被告為警
    方於事實欄所載時地查獲後所採集之尿液，經送臺灣檢驗科
    技股份有限公司以酵素免疫分析法（ＥＩＡ）初步檢驗及以
    氣相層析質譜儀法（ＧＣ／ＭＳ）確認檢驗結果，確呈鴉片
    類陽性反應（按施用海洛因經水解後係呈鴉片類陽性反應）
    ，有該公司97年10月7 日濫用藥物檢驗報告1 紙在卷可參（
    見臺灣板橋地方法院檢察署97年度毒偵字第8081號偵查卷第
    38頁）。此外，復有被告所有供其施用第一級毒品海洛因所
    用注射針筒1 支扣案可資佐證，足認被告自白與事實相符，
    堪以採信。
二、按施用第一、二級毒品為犯罪行為，毒品危害防制條例第10
    條定有處罰明文。故施用第一、二級毒品者，依前揭規定本
    應科以刑罰。惟基於刑事政策，對合於一定條件之施用者，
    則依同條例第20條、第23條之規定，施以觀察、勒戒及強制
    戒治之保安處分。又毒品危害防制條例於92年7 月9 日修正
    公布，自93年1 月9 日施行，其中第20條、第23條將施用毒
    品之刑事處遇程序，區分為「初犯」及「5 年內再犯」、「
    5 年後再犯」。依其立法理由之說明：「初犯」，經觀察、
    勒戒或強制戒治後，應為不起訴處分或不付審理之裁定；經
    觀察、勒戒或強制戒治執行完畢釋放後，「5 年內再犯」者
    ，因其再犯率甚高，原實施之觀察、勒戒及強制戒治既已無
    法收其實效，爰依法追訴或裁定交付審理。至於經觀察、勒
    戒或強制戒治執行完畢釋放後，「5 年後再犯」者，前所實
    施之觀察、勒戒或強制戒治已足以遮斷其施用毒品之毒癮，
    為期自新及協助其斷除毒癮，仍適用「初犯」規定，先經觀
    察、勒戒或強制戒治之程序。從而依修正後之規定，僅限於
    「初犯」及「5 年後再犯」二種情形，始應先經觀察、勒戒
    或強制戒治程序。倘被告於5 年內已再犯，經依法追訴處罰
    ，縱其第三次（或第三次以上）再度施用毒品之時間，在初
    犯經觀察、勒戒或強制戒治執行完畢釋放5 年以後，已不合
    於「5 年後再犯」之規定，且因已於「5 年內再犯」，顯見
    其再犯率甚高，原實施觀察、勒戒或強制戒治，已無法收其
    實效，即應依該條例第10條處罰。至於第三次（或第三次以
    上）施用毒品之時間，是否宜有期間限制？以多久為適宜？
    則分屬刑事政策、專門醫學之範圍，非審判機關所能決定，
    有待循立法途徑解決（最高法院97年第5 次刑事庭會議決定
    要旨可參）。查本件被告前曾因施用毒品受有如事實欄第一
    項所載之觀察、勒戒及強制戒治暨科刑情形，有臺灣高等法
    院被告前案紀錄表1 份附卷可稽。本件被告施用第一級毒品
    之時間，雖距離第2 次強制戒治執行完畢已逾五年，惟其曾
    於初次觀察、勒戒執行完畢釋放後五年內3 犯以上施用毒品
    案件，揆諸上開說明，被告本次施用第一級毒品海洛因之行
    為，已不合於「五年後再犯」之規定，不得適用觀察、勒戒
    或強制戒治之程序，而應逕行追訴處罰。是本件事證明確，
    其犯行堪予認定，應予依法論科。
三、查海洛因係屬於毒品危害防制條例第2 條第2 項第1 款所列
    之第一級毒品，故核被告所為，係犯毒品危害防制條例第10
    條第1 項之施用第一級毒品罪。又被告施用海洛因前後非法
    持有海洛因之低度行為，應為施用之高度行為所吸收，應僅
    論以施用之高度行為。再被告前於94年間因犯施用毒品及竊
    盜案件，分別經本院以94年度訴字第975 號、94年度簡字第
    3495號判決判處有期徒刑1 年、6 月確定，並經本院於95年
    3 月22日以95年度聲字第686 號裁定定應執行有期徒刑1 年
    5 月確定，於96年4 月2 日執行期滿。復於94年、95年間，
    再因犯施用毒品案件及竊盜案件，分別經本院以94年度訴字
    第2548號、95年度簡字第1113號判決判處有期徒刑1 年、5
    月確定，並接續前案於96年4 月3 日起執行，嗣合於中華民
    國96年罪犯減刑條例之規定，經本院於96年7 月16日以96年
    度聲減字第1906裁定減刑分別減為有期徒刑6 月、2 月15日
    ，應執行有期徒刑7 月15日確定，並於96年9 月26日縮刑期
    滿執行完畢等情，此有卷附臺灣高等法院被告前案紀錄表可
    稽，其於五年之內，再犯有期徒刑以上之本罪，為累犯，應
    依刑法第47條第1 項之規定加重其刑。爰審酌被告素行不佳
    ，有多次施用毒品前科如前，其再度違反禁令，非法施用足
    以導致精神障礙及生命危險之毒品，危害身心甚鉅，且施用
    毒品後可能做出對於他人或社會有危害之衝動行為，惟被告
    犯罪後坦承犯行，態度甚佳，尚有悔意等一切情狀，量處被
    告如主文所示之刑，以資懲儆。
四、扣案注射針筒1 支，係被告所有供其施用毒品海洛因所用之
    物，業據被告供承在卷，應依刑法第38條第1 項第2 款、第
    3 項之規定，宣告沒收之。
五、末按「除被告所犯為死刑、無期徒刑、最輕本刑為三年以上
    有期徒刑之罪或高等法院管轄第一審案件者外，於前條第一
    項程序進行中，被告先就被訴事實為有罪之陳述時，審判長
    得告知被告簡式審判程序之旨，並聽取當事人、代理人、辯
    護人及輔佐人之意見後，裁定進行簡式審判程序。」刑事訴
    訟法第273 條之1 第1 項定有明文。查本件被告所犯上開施
    用毒品之罪，非最輕本刑為三年以上有期徒刑之罪，且被告
    於本院98年4 月24日準備程序進行中，復就被訴之事實為有
    罪之陳述，經告知被告簡式審判程序之旨，被告及公訴人對
    於本件改依簡式審判程序審理亦均表示無意見，本院即依前
    揭刑事訴訟法規定，裁定本件進行簡式審判程序，末此敘明
    。
據上論斷，應依刑事訴訟法第299 條第1 項前段、第273 條之1
第1 項，毒品危害防制條例第10條第1 項，刑法第11條、第47條
第1 項、第38條第1 項第2 款、第3 項，判決如主文。
本案經檢察官藍海凝到庭執行職務。
中    華    民    國    98    年     5    月     8    日
                  刑事第十六庭    法  官  許必奇
以上正本證明與原本無異。
如不服本判決，應於判決送達後10日內，向本院提出上訴狀。
                                  書記官  金和國
中    華    民    國    98    年     5    月     8    日
附錄：
毒品危害防制條例第10條：
施用第一級毒品者，處 6 月以上 5 年以下有期徒刑。
施用第二級毒品者，處 3 年以下有期徒刑。


司法院資訊處製作；財團法人民間司法改革基金會備份。
